臺灣臺中地方法院刑事判決　　　　　　 99年度交易字第944號
公　訴　人　臺灣臺中地方法院檢察署檢察官
被　　　告　吳秀真
選任辯護人　黃錦郎律師
上列被告因業務過失致重傷案件，經檢察官提起公訴（99年度偵
字第21273號），本院進行簡式審判程序，判決如下：
    主    文
吳秀真犯業務過失致人重傷罪，處有期徒刑陸月，如易科罰金，
以新臺幣壹仟元折算壹日，緩刑貳年。
    犯罪事實
一、吳秀真係臺中市大安區○○○路304巷28號「名欣機械股份
    有限公司」（以下簡稱名欣公司）之負責人，平日以駕駛自
    用小貨車運送腳踏車零件為其附隨業務，為從事駕駛業務之
    人。其於民國99年3月15日下午，駕駛車牌號碼6H-4183號自
    用小貨車載運腳踏車零件，沿臺中市大安區○○○路由東往
    西方向行駛，於同日下午4時35分許，行經大安區○○○路
    與南北六路口之無號誌交岔路口時，原應注意行經無號誌之
    交岔路口，應減速慢行，作隨時停車之準備，並注意車前狀
    況，隨時採取必要之安全措施，而當時天候為晴、日間自然
    光線（起訴書誤載為夜間有照明）、路面乾燥無缺陷無障礙
    物且視距良好，並無不能注意之情形，竟疏未注意及此，未
    減速慢行及未注意車前狀況，而以時速約30公里之速度貿然
    通過上開交岔路口。適有黃吳秀霞未戴安全帽且無照騎乘車
    牌號碼YGC-250號重型機車，沿南北六路由南往北方向行駛
    至上開交岔路口欲左轉至東西二路，未注意應暫停讓直行車
    即前述吳秀真駕駛之自用小貨車先行，即貿然駛入上開交岔
    路口，吳秀真駕駛之自用小貨車左側車身因而與黃吳秀霞騎
    乘之重型機車右側車身發生碰撞，致黃吳秀霞人車倒地，受
    有外傷性大腦出血合併腦壓上升、頭部外傷併急性硬腦膜下
    出血、術後水腦症長期使用呼吸器1個月以上、頭部外傷顱
    內出血、顱內膿傷、水腦症，經治療後仍有腦內出血後遺症
    、腦傷併四肢癱瘓之對於身體重大難治之重傷害結果。嗣吳
    秀真於肇事後警員前往現場處理時在場，並當場承認為肇事
    人，自首而接受裁判。
二、案經檢察官指定黃吳秀霞之子黃志峰為代行告訴人訴由臺灣
    臺中地方法院檢察署檢察官偵查起訴。
    理    由
一、上開犯罪事實，業據被告吳秀真於本院審理時坦承不諱，核
    與代行告訴人黃志峰指訴情節相符，並有道路交通事故調查
    報告表(一)、(二)、道路交通事故現場圖各1份、現場照片13張
    及光田綜合醫院99年3月23日出具之診斷證明書、行政院國
    軍退除役官兵輔導委員會台中榮民總醫院99年5月21日出具
    之診斷證明書、行政院衛生署豐原醫院99年7月29日、99年
    11 月3日出具之診斷證明書、清泉醫院100年4月5日出具之
    診斷證明書各1紙在卷可稽（見警卷第8-14頁、第21-第23頁
    、偵卷第46頁、本院卷第33頁），足見被告確有駕駛車輛與
    被害人黃吳秀霞發生交通事故，導致被害人黃吳秀霞受有上
    述重傷害之事實。按行經無號誌之交岔路口，應減速慢行，
    作隨時停車之準備；汽車行駛時，駕駛人應注意車前狀況，
    並隨時採取必要之安全措施，道路交通安全規則第93條第1
    項第2款、第94條第3項分別定有明文。被告係名欣公司之負
    責人，於上開時地駕駛前揭自用小貨車，載送腳踏車零件，
    業據其供述在卷，駕駛既為其經營公司之附隨業務，其亦屬
    從事駕駛業務之人，自應熟知並遵守前開道路交通安全規則
    之規定。又依卷附之道路交通事故現場圖及道路交通事故調
    查報告表所載，本件事故發生時，天候為晴、日間自然光線
    、路面乾燥無缺陷無障礙物且視距良好，並無不能注意之情
    事，被告竟疏未注意及此，於行經上開無號誌交岔路口時，
    未減速慢行作隨時停車之準備，亦未注意車前狀況並隨時採
    取必要之安全措施，致未注意被害人黃吳秀霞騎乘機車進入
    交岔路口，而與之發生碰撞，被告顯有過失，已堪認定。經
    本院依被告聲請送交通鑑定之結果，亦認被告駕駛自用小貨
    車行經無號誌路口未減速慢行、未注意車前狀況，為肇事次
    因，有臺中市車輛行車事故鑑定委員會100年3月17日出具之
    鑑定意見書附卷可憑（見本院卷第27-28頁），益徵被告之
    行為有過失，且其過失行為與被害人黃吳秀霞受重傷之結果
    間，具有相當因果關係。至於上開鑑定意見書雖認被害人黃
    吳秀霞騎乘機車行至無號誌交岔路口左轉彎時未讓直行車先
    行，為肇事主因，然此僅足認被害人黃吳秀霞對於車禍之發
    生亦與有過失，並無礙於被告前開過失責任之認定。另被害
    人黃吳秀霞因本件車禍受有前述重傷害，經治療後，現仍有
    腦內出血後遺症、腦傷併四肢癱瘓，臨床失智量表在重度以
    上，目前對外界無反應，也無表達能力，日常生活方面無法
    自理，24小時需要臥床，整體恢復情形不佳，需要專人照顧
    ；又因頭部外傷、意識不清，目前無法行動，須臥床，短期
    無恢復跡象等情，有上開診斷證明書可佐，則被害人黃吳秀
    霞自受傷後，歷經1年多之醫事治療，迄今仍未能恢復意識
    ，顯見依現有之事實基礎及醫療水準，其意識之恢復尚屬難
    以期待，從而，被害人黃吳秀霞之傷勢已達刑法第10條第4
    項所稱重傷害之程度，亦甚明確。綜上所述，被告自白與事
    實相符。本件事證明確，被告犯行堪以認定，應依法論科。
二、按刑法上所謂業務，係指個人基於其社會地位繼續反覆所執
    行之事務，其主要部分之業務固不待論，即為完成主要業務
    所附隨之準備工作與輔助事務，亦應包括在內，最高法院著
    有71年台上字第1550號判例可資參照。本件被告係名欣公司
    之負責人，其主要業務固為公司之經營，惟駕車送貨亦屬其
    經營公司之附隨事務，業據被告供承在卷，依前開說明，被
    告即屬以駕駛為業務之人。故核被告所為，係犯刑法第284
    條第2項後段之業務過失致重傷罪。次按刑法第62條所謂自
    首，祇以犯人在犯罪未發覺之前，向該管公務員申告犯罪事
    實，而受裁判為已足，並不以使用「自首」字樣或言明「自
    首」並「願受裁判」為必要，最高法院著有63年台上字第
    1101號判例足資參照。本件被告肇事後，於有偵查犯罪權限
    之公務員尚未發覺其為犯罪行為人前，即向前往現場處理之
    警員承認其為肇事人，有道路交通事故肇事人自首情形紀錄
    表1紙存卷足憑（見警卷第15頁），而被告事後復有接受裁
    判之情，足認被告已符合自首之要件，爰依刑法第62條前段
    規定，減輕其刑。爰審酌被告係以駕駛為其業務，其因本次
    過失之駕車行為，致被害人黃吳秀霞受有上述重傷害，犯罪
    所生損害不輕，惟其犯後即向警員自首，並於本院審理時坦
    認罪行，且已與代行告訴人調解成立，有本院調解程序筆錄
    在卷可參，其事發後盡力彌補，犯後態度尚稱良好，兼衡被
    害人黃吳秀霞對於本件車禍之發生亦與有過失，雙方過失之
    輕重，及被告素行良好，前無任何犯罪紀錄，有卷附臺灣高
    等法院被告前案紀錄表可考等一切情狀，量處如主文所示之
    刑，並諭知易科罰金之折算標準。被告前未曾受有期徒刑以
    上刑之宣告，有上述前案紀錄表可憑，其因一時疏失，致罹
    刑章，事後坦承犯行，並已與代行告訴人調解成立，被告經
    此偵審科刑之教訓後，當知所警惕，信無再犯之虞，本院綜
    核各情，認上開所宣告之刑以暫不執行為適當，爰予諭知緩
    刑2年，以啟自新。
三、按刑事訴訟法得撤回告訴之人，以有告訴權並實行告訴之人
    為限，代行告訴人並不包括在內（司法院院解字第3658號解
    釋、最高法院85年度台非字第290號判決要旨參照）。本件
    因被害人黃吳秀霞於車禍後意識不清，未提告訴，由檢察官
    指定其子黃志峰代行告訴並記明筆錄，黃志峰於本院調解程
    序時雖表示收到第1期分期付款款項後同意撤回告訴，惟因
    其係代行告訴之人，並無權撤回告訴，惟本院已將之列入被
    告量刑參考，併予敘明。
據上論斷，應依刑事訴訟法第273條之1第1項、第299條第1項前
段，刑法第284條第2項後段、第62條前段、第41條第1項前段、
第74條第1項第1款，刑法施行法第1條之1，判決如主文。
中    華    民    國   100    年    5     月    6     日
                  刑事第四庭    法  官  羅智文
以上正本證明與原本無異。
如不服本判決應於收受送達後10日內向本院提出上訴書狀，並應
敘述具體理由；其未敘述上訴理由者，應於上訴期間屆滿後20日
內向本院補提理由書（均須按他造當事人之人數附繕本）「切勿
逕送上級法院」。
                                書記官  洪菘臨
中    華    民    國   100    年    5     月    6     日
附錄本案論罪科刑法條
刑法第284條第2項
從事業務之人，因業務上之過失傷害人者，處1年以下有期徒刑
、拘役或1千元以下罰金，致重傷者，處3年以下有期徒刑、拘役
或2千元以下罰金。